臺灣士林地方法院刑事裁定
111年度金訴字第498號
111年度聲字第1249號
公  訴  人  臺灣士林地方檢察署檢察官
被      告  劉沅鑫



            黃孟菱



上  一  人
選任辯護人  陳宏銘律師
被      告  徐松永




上列被告等因違反洗錢防制法等案件，經檢察官提起公訴、追加
起訴及移送併辦，經本院裁定改行簡式審判程序，並經被告黃孟
菱聲請具保停止羈押，本院合併裁定如下：
    主  文
劉沅鑫、黃孟菱、徐松永均自民國壹佰壹拾壹年拾貳月壹日起延
長羈押貳月。
黃孟菱具保停止羈押之聲請駁回。
    理  由
一、按羈押被告，審判中不得逾3月，但有繼續羈押之必要者，
    得於期間未滿前，經法院依刑事訴訟法第101條或第101條之
    1之規定訊問被告後，以裁定延長之；又延長羈押期間，審
    判中每次不得逾2月，刑事訴訟法第108條第1項及第5項分別
    定有明文。被告經法官訊問後，認為犯罪嫌疑重大，而有下
    列情形之一，非予羈押，顯難進行追訴、審判或執行者，得
    羈押之︰逃亡或有事實足認為有逃亡之虞者、有事實足認為
    有湮滅、偽造、變造證據或勾串共犯或證人之虞者、所犯為
    死刑、無期徒刑或最輕本刑為五年以上有期徒刑之罪者；又
    認為犯下列各款之罪，其嫌疑重大，有事實足認為有反覆實
    施同一犯罪之虞，而有羈押之必要者，得羈押之：刑法第33
    9條、第339條之3之詐欺罪、第339條之4之加重詐欺罪，刑
    事訴訟法第101條第1項、第101條之1第1項第7款分別定有明
    文。而關於羈押與否之審查，其目的僅在判斷有無實施羈押
    強制處分之必要，並非認定被告有無犯罪之實體審判程序，
    故關於羈押之要件，無須經嚴格證明，以經釋明得以自由證
    明為已足。再按羈押被告之目的，在於確保訴訟程序之進行
    、確保證據之存在及真實，以及確保刑罰之執行，而被告有
    無羈押之必要，法院自得就具體個案情節予以斟酌決定，如
    就客觀情事觀察，羈押在目的與手段之間衡量並無明顯違反
    比例原則之情形，即無違法或不當可言。
二、經查：
㈠、被告劉沅鑫、黃孟菱、徐松永因違反洗錢防制法等案件，經
    檢察官提起公訴，本院於民國111年9月1日訊問後，認被告3
    人坦承犯行，復有起訴書所載證據可佐，足認被告3人均涉
    犯刑法第339條之4第1項第2款之三人以上共同詐欺取財罪及
    洗錢防制法第14條第1項之洗錢罪，犯罪嫌疑重大。又被告3
    人皆有事實足認有逃亡之虞，且渠等自承自111年6月間加入
    詐欺集團後，多次提領或收取款項，亦有事實足認有反覆實
    行刑事訴訟法第101條之1第1項第7款所列同一犯罪之虞，是
    被告3人均有羈押之必要，而於同日裁定羈押。
㈡、茲因羈押期間即將屆滿，本院訊問被告3人後，認：
　1.被告3人違反洗錢防制法等案件，嗣經檢察官另以111年度偵
    字第18774號等追加起訴及移送併辦，被告3人就前揭案件，
    於本院準備程序時坦承全部犯行，本院合議庭依刑事訴訟法
    第273條之1第1項規定，裁定由受命法官獨任以簡式審判程
    序進行審理，認被告3人所為各次犯行，均係犯刑法第339條
    之4第1項第2款之三人以上共同詐欺取財罪及洗錢防制法第1
    4條第1項之洗錢罪，依想像競合犯規定，從重以三人以上共
    同詐欺取財罪處斷，並經本院於111年10月31日以111年度金
    訴字第498、575、586、587號判決，以被告劉沅鑫犯三人以
    上共同詐欺取財罪，共37罪，各處有期徒刑1年2月，應執行
    有期徒刑1年8月、被告黃孟菱犯三人以上共同詐欺取財罪，
    共32罪，各處有期徒刑1年2月，應執行有期徒刑1年7月、被
    告徐松永犯三人以上共同詐欺取財罪，共14罪，各處有期徒
    刑1年2月，應執行有期徒刑1年6月在案，足認被告3人犯罪
    嫌疑確屬重大。
　2.再被告劉沅鑫本案遭警查獲時，因另案經發布通緝，此有臺
    灣高等法院被告前案紀錄表在卷可參（見111年度金訴字第4
    98號卷〔下稱本院卷〕第13頁），且被告劉沅鑫自承於擔任本
    案詐欺集團車手期間，均與被告黃孟菱居住在旅社或日租套
    房，而於臺北地區無固定之住居所（見本院卷第43頁、第55
    頁）。至被告徐松永亦自承其並未居住於戶籍地，而係居住
    在非以自己名義承租之其他地址（見本院卷第49頁），足見
    被告劉沅鑫、黃孟菱、徐松永均有事實足認有逃亡之虞。
　3.又被告劉沅鑫、黃孟菱、徐松永均接受詐欺集團之指揮，被
    告劉沅鑫、黃孟菱負責擔任俗稱「車手」之工作，徐松永則
    擔任俗稱「收水」之工作，由被告徐松永負責將人頭帳戶提
    款卡交予被告劉沅鑫、黃孟菱，再由被告劉沅鑫、黃孟菱使
    用自動櫃員機提領款項後，被告徐松永復將所得款項轉交詐
    欺集團上手而隱匿犯罪所得去向，足見被告3人所為，係採
    取集團性、組織性之犯罪模式，且於短期內詐騙眾多被害人
    ，致被害人損失甚鉅，被告3人之工作在詐欺集團內具有相
    當之重要性，且僅須透過通訊軟體和人頭帳戶即可再次犯案
    。而被告劉沅鑫、黃孟菱、徐松永經本院上開判決認定犯三
    人以上共同詐欺取財罪之犯行，即分別高達37次、32次及14
    次，足認被告3人參與犯罪之次數非少，並非偶一為相同加
    重詐欺犯罪之行為，顯見被告3人為謀求私利，多次罔顧他
    人財產權及社會安全交易秩序之態度。又被告3人對於詐騙
    集團之犯罪手法具有相當之瞭解，且本件詐騙集團上游並未
    到案，被告3人仍有與渠等取得聯繫之可能，而有事實足認
    有反覆實施同一犯罪之虞。
　4.綜上，被告劉沅鑫、黃孟菱、徐松永均有刑事訴訟法第101
    條第1項第1款、第101條之1第1項第7款所定情形，審酌本案
    雖經本院判決，然業經檢察官提起上訴，本案尚未確定，是
    經衡量公共秩序之維護、國家刑事司法權之有效行使與被告
    人身自由之保障後，認仍有羈押之必要，認若命被告以具保
    、責付或限制住居等方式替代羈押，尚不足以確保本案後續
    審判、執行等程序之進行，非予羈押，顯難進行審判、執行
    ，羈押之原因及必要性俱仍存在，爰裁定被告劉沅鑫、黃孟
    菱、徐松永均自111年12月1日起延長羈押2月。
㈢、至被告黃孟菱雖以其已坦全部犯行，且其本係臺中人，係因
    本案犯罪行為地在臺北地區，臺中、臺北往返耗費車資及時
    間甚鉅，出於方便起見，始短暫寄宿於旅店內，且係以本人
    身份登記，亦僅更換過1次旅店而已，並無事實足認有逃亡
    之虞。又被告本即有從事板模工人之穩定正當工作，僅因為
    多賺取生活費用而為本案犯行，並無反覆實施之虞等語，聲
    請具保停止羈押。惟查，被告黃孟菱犯罪嫌疑重大，並有事
    實足認有逃亡之虞、反覆實施同一犯行之虞等羈押原因及必
    要，無從以具保或其他方式加以取代等情，業經說明如前。
    此外，復無刑事訴訟法第114條各款所列情事，故被告聲請
    具保停止羈押，為無理由，應予駁回。
三、依刑事訴訟法第108條第1項、第5項、第220條，裁定如主文
    。
中　　華　　民　　國　　111 　年　　11　　月　　28　　日
                  刑事第七庭　　法  官  林靖淳
以上正本證明與原本無異。
如不服本裁定應於送達後5日內向本院提出抗告狀。
因疫情而遲誤不變期間，得向法院聲請回復原狀。
                                書記官  周佳誼
中　　華　　民　　國　　111 　年　　11　　月　　28　　日